臺灣臺北地方法院刑事判決　　　　　　　93年度易字第1675號
　　公　訴　人　臺灣臺北地方法院檢察署檢察官
　　被　　　告　己○○
　　　　　　　　丁○○
　　　　　　　　乙○○
　　共　　　同
　　選任辯護人　賈育民律師
上列被告等因毀損、竊佔案件，經檢察官提起公訴（93年度偵字
第17784號），以及追加起訴（93年度偵字第17598號），以及聲
請併案審理（93年度偵字第17598號），本院判決如下：
    主  文
己○○、丁○○、乙○○共同毀壞他人之圍牆，足以生損害於他
人，己○○處拘役伍拾日，丁○○處拘役肆拾日，乙○○處拘役
貳拾日，如易科罰金，均以佰元折算壹日。
丁○○、乙○○被訴竊佔部分，無罪。
    事  實
一、己○○與丁○○係夫妻，於民國93年5月24日，以己○○之
    奈米趨勢科技有限公司向乙○○承租位於台北市○○○路○
    段157巷36號1樓之房屋，而己○○、丁○○、乙○○明知該
    房屋前方之圍牆為集合住宅之一部分，屬全體區分所有權人
    所有，如欲變更使用，應徵得其他共有人同意，詎楊瑞建、
    丁○○、乙○○為將圍牆內之法定空間充作停車場使用必須
    將圍牆拆除改裝成鐵捲門以便車輛進出，且已知其他區分所
    有權人反對改變圍牆原樣，竟仍基於毀棄他人之物之犯意聯
    絡，僱用不知情之范秉禮、陳蒼白二人將圍牆拆除而毀棄之
    ，並改建鐵捲門作為車庫使用，足以生損害於甲○○、戊○○、丙○○等區分所有權人。
二、案經甲○○、戊○○、丙○○訴由台北市政府警察局大安分
    局報告台灣台北地方法院檢察署檢察官偵查起訴。
    理  由
壹、有罪部分：
一、訊之被告乙○○固不否認有將台北市○○○路○段157巷36
    號1樓之房屋出租予奈米趨勢科技有限公司己○○，並同意
    己○○僱工拆除圍牆改修繕為鐵捲門之事實，己○○與丁○○亦不否認有雇用不知情之范秉禮、陳蒼白將圍牆拆除改建
    鐵捲門之事實，惟均否認有毀損之行為，辯稱：當時係因為
    有漏水情形，所以才會拆除，目的是要修繕不是要毀損，而
    圍牆係供一樓住戶使用，二樓以上住戶有另外獨立進出之通
    道，於其安全並無影響，況且圍牆拆除之後已經改為鐵捲門
    ，並非毀棄損壞等語。經查：奈米趨勢科技有限公司於93年
    5月24日向乙○○承租台北市○○○路○段157巷36號1樓房
    屋，而該房屋前方之圍牆為集合住宅之一部分，屬全體區分
    所有權人所有，在區分所有權人反對改變圍牆原樣時，仍由
    乙○○同意由楊瑞建、丁○○雇用不知情之范秉禮、陳蒼白
    將圍牆拆除改建鐵捲門之事實，業據被告三人坦認屬實，經
    核與告訴人甲○○、戊○○、丙○○指述之情節，以及證人
    范秉禮、陳蒼白於警詢時證述之情節相符，並有工程承攬契
    約書、工程說明書、工程預算表、使用執照、平面圖、土地
    登記簿謄本、建物謄本、證明書、存證信函及回執、台電公
    司補充說明函、圍牆拆之前、後照片、委託書在卷可稽，應
    可認定；次查：該圍牆於拆除之前，並無漏水之情形，且該
    圍牆外觀完整，並無破損或傾倒之危險，有拆除前之照片可
    稽，且水管線並無沿圍牆架設之可能，況縱有漏水之情形，
    亦應將漏水部分修復即可，並無將整片圍牆拆除改以鐵捲門
    之必要，尤再審酌被告於拆除重建之後，確實將該空間充作
    停車之用，亦有拆除後之照片可憑，足見被告三人確實係為
    將圍牆內之法定空間充作停車場使用之目的，因而將圍牆拆
    除改裝成鐵捲門以便車輛進出甚明，是被告三人所辯，顯不
    足採；綜上所述，本件事證已臻明確，被告三人之犯行均堪
    予認定。
二、核被告三人所為，均係犯刑法第354條之毀損罪。被告三人
    間，有犯意之聯絡及行為之分擔，為共同正犯。被告三人利
    用不知情之范秉禮、陳蒼白之毀損行為，係間接正犯。爰分
    別審酌被告三人犯罪動機、目的、犯罪手段、生活狀況、品
    行、智識程度、犯罪所生之危險及損失、參與之程度、犯後
    否認之態度等一切情狀，分別量處如主文所示之刑，並均諭
    知易科罰金之折算標準。
貳、不另為無罪之諭知以及無罪判決之部分：
一、本件聲請併案審理以及公訴意旨部分略以：己○○（聲請併
    案審理）與丁○○、乙○○（追加起訴）意圖為自己及第三
    人不法之利益，僱用不知情之范秉禮、陳蒼白二人將圍牆拆
    除搭建鐵捲門作為車庫竊佔使用，因認被告己○○、丁○○
    、乙○○（乙○○所涉竊佔部分，雖經公訴人當庭表示撤回
    起訴，惟公訴人未依照刑事訴訟法第569條第2項之規定提出
    撤回書敘述理由，應不生撤回之效力，附此敘明）涉有竊佔
    之罪嫌。
二、按犯罪事實應依證據認定之，無證據不得推定其犯罪事實；
    又不能證明被告犯罪者，應諭知無罪之判決，刑事訴訟法第
    154條第2項、第301條第1項分別定有明文。而所謂認定犯罪
    事實之證據，係指足以認定被告確有犯罪行為之積極證據而
    言，該項證據須適合於被告犯罪事實之認定，始得採為斷罪
    資料，又苟未能發現相當證據或證據不足以證明，自不能以
    推測或擬制之方法，以為裁判基礎，故被告否認犯罪事實所
    持之辯解，縱屬不能成立，仍非有積極之證據足以證明其犯
    罪行為，不能遽為有罪之認定，此觀諸最高法院29年上字第
    3105號、40年台上字第86號及30年上字第1831號判例自明。
三、經查：被告己○○、丁○○、乙○○為將圍牆內之法定空間
    充作停車場使用而將圍牆拆除改裝成鐵捲門以便車輛進出之
    事實，已如前述，應堪認定；次查：共同被告即證人乙○○
    證稱：「約67年進去住的。（提示93偵17784號卷110頁平面
    圖，你們一到四樓，進出口如何進出？）我們自己一個門，
    公用樓梯為另外的門，2-4樓，另外一個門進出，我們自己
    一個門進去。（在防火巷那邊是否有一個門？）印象中自己
    加建的小門，方便機車進出。（你的意思是說房子蓋好時，
    防火巷一定要從你們的門進出？）是。（你小門何時蓋的？
    ）我們離開那邊，約七十幾年時候，那時住那邊時候，我們
    七十幾年搬走之前已經蓋了。（在平面圖，小門是否就是圍
    牆？）對，從平面圖可以看出最初沒有門的設計。（搬入後
    ，要進出防火巷、地下室是否需要經過你們的同意，由你們
    的門才可以進出，沒有其他出入口？）對，緊急出入口才要
    經過我的門，公用樓梯可以到地下室。」等語，另再參酌該
    建物之平面圖，要進出一樓法定空間與防火巷等處，正常出
    入口僅能從一樓之大門進出，其餘部分皆為圍牆，足見證人
    乙○○所述屬實，因此，該建物之設計，本即預定將一樓法
    定空間與防火巷等處交予一樓住戶所分管，且在奈米趨勢科
    技有限公司承租時，其狀態亦未改變，應可認定，因此，雖
    被告己○○、丁○○、乙○○為將圍牆內之法定空間充作停
    車場使用而將圍牆拆除改裝成鐵捲門，但在拆除改裝之時，
    法定空間與防火巷本即由己○○、丁○○、乙○○所持有，
    是其並未改變、破壞原有之持有狀態，因此，被告己○○、
    丁○○、乙○○，雖有拆除改裝之行為，但既係延續之前分
    管的持有狀態而非破壞原來持有狀態或侵害他人之持有狀態
    ，即非可論係竊佔之行為，自難以該罪相繩，既不能證明被
    告己○○、丁○○、乙○○犯罪，是揆諸前揭判例之意旨，
    自應依法為被告丁○○、乙○○無罪判決之諭知，而被告己○○之部分亦無從併案審理，而由台灣台北地方法院檢察署
    檢察官另為合法之處理。
、據上論斷，應依刑事訴訟法第299條第1項前段、第301條第1
    項，刑法第28條、第354條、第41條第1項前段，罰金罰鍰提
    高標準條例第1條前段、第2條，判決如主文。
本案經檢察官鄭堤升到庭執行職務。
中　　華　　民　　國　　94　　年　　12　　月　　2 　　日
             　　 刑事第二庭    審判長法　官　蘇嘉豐
　　　　　　　　　　　　　　　　      法　官  陳芃宇
                                　　　法　官　雷淑雯
以上正本證明與原本無異。
如不服本判決，應於判決送達後10日內向本院提出上訴狀（應抄
附繕本）。告訴人或被害人如對於本判決不服者，應具備理由請
求檢察官上訴，其上訴期間之計算係以檢察官收受判決正本之日
期為準。
                                      書記官　蘇靜紅
中　　華　　民　　國　　94　　年　　12　　月　　2 　　日
附錄本案論罪科刑所適用法條全文：
刑法第354條：
毀棄、損壞前二條以外之他人之物或致令不堪用，足以生損害於
公眾或他人者，處2年以下有期徒刑、拘役或500元以下罰金。
